臺灣花蓮地方法院民事判決　九十年度訴字第四○二號
　　原　　　告　甲○○
　　被　　　告　乙○○
右當事人間請求損害賠償事件，本院判決如左：
    主      文
被告應給付原告新台幣壹萬陸仟貳佰伍拾伍元，及自民國九十年九月六日起至清償日
止，按年息百分之五計算之利息。
原告其餘之訴駁回。
訴訟費用由被告負擔千分之七；餘由原告負擔。
本判決第一項於原告以新台幣伍仟肆佰壹拾捌元為被告供擔保後，得假執行。但被告
於假執行程序實施前，如以新台幣壹萬陸仟貳佰伍拾伍元為原告供擔保後，得免為假
執行。
原告其餘假執行之聲請駁回。
    事      實
甲、原告方面：
  一、聲明：(1)被告應給付原告新台幣貳佰拾柒萬肆仟伍佰玖拾伍元，及自起訴狀
      繕本送達翌日起至清償日止，按年息百分之五計算之利息。(2)訴訟費用由被告
      負擔。(3)原告願供擔保請准為假執行之宣告。
  二、陳述：
    (1)被告於九十年四月二十五日上午十一時三十分許，駕駛Ｇ６–０二０八號汽車
      ，沿花蓮縣玉里鎮○○路由西往東行駛，途經該路與中正路無號誌交岔路口，
      應注意車輛行駛時，駕駛人應注意車前狀況，隨時採取必要之安全措施及車輛
      行至無號誌交岔路口，應注意減速慢行，作隨時停車之準備，而依當時情形，
      又無不能注意之情事，竟疏於注意，於通過上開交岔路口時，撞及由原告所騎
      乘之ＨＧＤ–七二九號沿中正路由北往南行駛之機車，至原告人車倒地後，受
      有臉、部四肢等處擦傷之傷害，並經鈞院以九十年交易字第一０三號判決被告
      因過失傷害人，處有期徒刑三月，如易科罰金，以參佰元折算壹日確定。爰依
      侵權行為之法律關係請求被告賠償原告之損害。
    (2)依民法第一百九十三條規定，不法侵害他人之身體或健康者，對於被害人因此
      喪失或減少勞動能力或增加生活上之需要時，應負損害賠償責任；民法第一百
      九十五條規定，不法侵害他人身體健康，被害人雖非財產上之損害，亦得請求
      賠償相當之金額。今原告所受損害之請求如次：
      醫藥費用：原告就各項醫療單據未妥為收藏，但原告確有開刀、住院及門診
        等則確為事實，且玉里榮民醫院以時間過久拒絕補開，爰蓋估當時所支出之
        醫藥費金額為四千元。另被告因車禍傷及臉部，產生傷疤，亦託友人購買抗
        疤藥品二瓶，每瓶六千元，計一萬二千元。
      看護費用：原告自九十年四月二十五日受傷後即無法行走，當時有僱請看護
        林素禎照料生活，為期兩個月，每月二萬元，合計四萬元，此參酌八十八年
        台上字第一八二七號判決足認原告可以請求此項費用。
      停業損失部分：原告請求自九十年四月二十五日起至同年八月七日止之停業
        損失，原告擔任豬舍清潔工作，每月薪資約一萬七千元，此有雇主李清義可
        證，原告損失之薪資收入三個半月共計五萬九千元。
      機車毀損部分：原告之機車已嚴重毀損，爰請求修理費用為一萬九千八百六
        十元。
      喪失勞動能力部分：原告為四十一年五月九日生，車禍發生時為四十九歲，
        原告原擔任豬舍清潔工作，每月薪資約一萬七千元，惟車禍後因受傷致腰骨
        滑落已無法從事勞力工作，原告已完全喪失勞動能力。茲以事故前每月之薪
        資為計算基準，自喪失工作能力之日算起至原告六十五歲止，依照第一級殘
        廢給付標準計算，再依霍夫曼公式扣除期前利息，原告喪失勞動能力之損失
        為一百八十七萬四千五百九十五元。
      精神慰撫金：原告原為身心健康之人，然因車禍事故之發生，致原告需住院
        治療外，出院後又須長期作復健治療，原告身體與心理均遭受極大痛苦，且
        車禍後，即疼痛難眠，喪失勞力之工作，遭此重創身體不易復原，且日常起
        居均須家人的扶持照料，爰請求精神慰撫金五十萬元。
      原告可請求賠償之金額為二百五十萬九千四百五十五元，因因先前起訴金額
        為二百三十七萬四千五百九十五元，爰僅就此部分為請求。
    (3)勞工保險局雖認為原告所患未符合殘廢給付標準表之規定，但其認定只是參考
      標準不是唯一標準。
    (4)對被告抗辯之陳述：原告送醫當天即九十年四月二十五日是由王勝凱醫師診治
      ，當時情況是身體各部位有嚴重擦傷（刑事卷宗可查），但是當時可能醫生沒
      有看清楚，隔週又請榮正輝醫師診治後，發現右足第三、第四足趾都骨折，並
      且在同年八月七日又發現產生腰椎滑脫情況。
  三、證據：提出行政院國軍退除役官兵輔導委員會玉里榮民醫院（以下稱玉里榮民
      醫院）診斷書、勞工保險給付申請書（兼給付收據）核定通知書、收費通知單
      、李清義證明書各一份、原告受傷照片三幀、估價單一紙，並請求調閱行政院
      國軍退除役官兵輔導委員會玉里榮民醫院醫療收據，傳訊證人林素禎、李清義
      ，車禍責任鑑定請送覆議。
乙、被告方面：
  一、聲明：(1)原告之訴及假執行之聲請駁回。(2)訴訟費用由原告負擔。(3)如受不利
      之判決願供擔保假執行。
  二、陳述：
    (1)本次車禍之發生，肇因於原告駕駛重型機車行經無號誌交岔路口，未暫停讓被
      告車先行，是為肇事主因，原告應負絕大之責任，並經台灣省花東區車輛行車
      事故鑑定委員會鑑定在案（鈞院九十年度交易字第一０三號）。原告受傷亦僅
      臉部、四肢多處擦傷、右足第四指骨骨折之輕微傷害，有原告於肇事當日赴玉
      里榮民醫院之診斷證明書可證，並為刑事判決所認定。該項輕微傷害醫藥費用
      有全民健保給付，右足第四指骨骨折，並未使原告喪失或減少能力，影響其工
      作及生活起居，輕微傷害短暫之疼痛固不能免，尚不至痛楚，請求慰撫金之程
      度。原告於車禍後以腰骨滑落，無法從事勞動云云，惟查原告如因車禍腰骨滑
      落，原告當時應疼痛，甚至無法行動，究無數日後始發生腰骨滑落之事，故原
      告腰骨滑落應為其他原因或自己不慎扭傷、跌傷所造成，與本件車禍無任何因
      果關係。
    (2)原告提起附帶民事訴訟移民事庭審理後，原告亦從未主張右足第三趾蹠骨骨折
      ，九十一年一月二十一日下午二時辯論後，原告突提出九十年五月八日、六月
      二十六日、八月七日右腳第三趾蹠骨骨折之診斷證明書，衡情，如原告車禍當
      時確有右腳第三蹠骨骨折之事實，應為初次診治之醫師所發現一併治療，要無
      時隔十四天後之九十年五月八日門診始發現該第三趾蹠骨骨折之理，鈞院可傳
      訊初次為原告診治及手術之醫院人員到庭作證，請調取當初右腳Ｘ光照片以證
      明第三趾蹠骨是否為該次車禍受傷。況且原告車禍受傷後經手術治療，至九十
      年五月二十九日拔除骨釘而告痊癒，有玉里榮民醫院九十年六月二十六日診斷
      書可證，足證九十年六月二十六日前原告並無腰椎滑落情事，至九十年八月七
      日原告始有第二、三腰椎滑落前往玉里榮民醫院治療，有該院九十年八月七日
      診斷證明書可憑，足證原告第二、三腰椎滑落，與車禍根本無任何因果關係之
      存在，原告竟欲移花接木，嫁禍被告，有違厚道。
    (3)就原告請求之各項損害賠償項目之金額答辯如次：
      醫藥費：對玉里榮民醫院函說明原告醫療費用自付金額為三千五百七十七元
        無意見；但原告購買抗疤藥花費一萬二千元竟無收據，足見並非事實，請予
        駁回。
      看護費用：原告於九十年四月二十五日右腳第四蹠骨骨折，五月一日住院，
        五月二日手術，五月五日即出院，五月二十九日拔除骨釘，足見受傷情節輕
        微。而僅右腳第四蹠骨骨折，雖造成腳趾不著力，但原告雙手及左腳完好，
        用右足跟著地，仍可行走，就一般人而言，亦足可照顧自己生活起居，所稱
        雇請看護林素禎照料生活云云，與常情有違，顯非事實。縱林素禎到庭作證
        ，附和原告之言，無非事後勾串之言。
      停業損失部分：原告因本件傷害，經向勞局申請職業傷病勞保給付，經核定
        給付一百零二天，合計五萬九千九百七十六元，有原告提出之勞工保險給付
        申請書（兼給付收據）核定通知書可按，原告復向被告請求賠償工資之損失
        ，顯無理由。
      勞動能力喪失部分：原告右腳第四蹠骨骨折癒合後，何以會喪失勞動能力，
        並未舉證證明，其請求一百八十七萬四千五百九十五元賠償，亦屬無稽。況
        且勞工保險局已函覆原告已完全復原，不影響其勞動能力。
      精神慰撫金：原告受傷輕微，雖難免些許皮肉之痛，但其於九十年五月二十
        九日拔除趾骨骨釘痊癒後即無復健及後遺症問題，更不影響勞動性豬舍清潔
        工作，尤無影響其生活品質之可言。原告既非影視明星、歌星或從事表演工
        作，則臉部痊癒後縱皮表暫時餘有未完全失傷跡，與原告豬舍清潔工作受僱
        待遇無影響，何況本次車禍係因原告未暫停讓右方被告車先行為肇事主因，
        故原告請求五十萬元鉅額賠償為無理由。
      機車毀損部分：原告過失行為既為車禍主因，然其亦毀損被告汽車右前保險
        桿，則原告所有機車右側車身之損害，應自行負責，要之亦屬過失相抵問題
        ，殊無請求被告賠償之餘地。何況依原告所提估價單計算金額應為九千零六
        十元，而估價單竟合計金額為一萬九千八百六十元，足證估價不實。
丙、本院依職權調閱本院九十年度交易字第一０三號刑事案件全部卷宗、原告於玉里
    榮民醫院病歷資料、函請勞工保險局說明原告殘廢等級並函請玉里榮民醫院說明
    原告醫療費用自付額若干。
    理      由
一、本件原告主張被告於九十年四月二十五日上午十一時三十分許，駕駛車號Ｇ６–
    ０二０八號汽車，沿花蓮縣玉里鎮○○路由西往東行駛，途經該路與中正路無號
    誌交岔路口時，竟撞及由原告所騎乘之ＨＧＤ–七二九號沿中正路由北往南行駛
    之機車，致原告受有臉部、四肢等處擦傷之傷害，並經鈞院以九十年交易字第一
    ０三號判決被告因過失傷害人，處有期徒刑三月，如易科罰金，以參佰元折算壹
    日確定之事實，業據原告提出玉里榮民醫院診斷書數紙附卷可按，並經本院調閱
    九十年度交易字第一０三號刑事案件全部卷宗查核屬實，並有該案件刑事確定判
    決書一份附卷，被告對於前開時地發生車禍，原告因而受傷之事實並不爭執，原
    告此部分之主張堪信為真實。
二、按汽車行駛時，駕駛人應注意車前狀況，隨時採取必要的安全措施；行經無號誌
    的交岔路口時，應減速慢行，作隨時停車的準備；行經交岔路口，未劃分幹、支
    線或同為幹線道或支線道者，如同為直行車者，左方車應暫停讓右方車先行，道
    路交通安全規則第九十四條第三項、第九十三條第一項第四款及第一百零二條第
    一項第二款均定有明文。本件被告駕車行經無號誌交岔路口，自應遵守上開交通
    規則，以免發生車禍，而依當時天侯狀況良好，路面無缺陷或障礙物，視距良好
    的情況，並沒有不能注意的情形，且有本件刑事案卷可稽，被告疏未注意，以致
    肇事，造成原告受傷的結果，被告之行為堪認為有過失，雖原告亦疏未注意前開
    交通規則，亦與有相當程度之過失，惟此僅是過失比例之問題，無礙次於被告之
    過失責任。況且本件經送台灣省花東區車輛行車事故鑑定委員會鑑定的結果，認
    ：「一、甲○○駕駛重型機車行經無號誌之交岔路口，左方車未暫停讓右方車先
    行，為肇事主因。二、乙○○駕駛自小客車行經無號誌之交岔路口，未注意車前
    狀況，減速慢行，為肇事次因」，有該鑑定委員會花鑑字第九００三五八號鑑定
    意見書附於刑事卷可資參酌，足認被告駕車肇事確實有過失，並且其過失行為是
    造成原告傷害結果的原因，二者間有相當因果關係。從而原告依侵權行為法則，
    請求被告賠償損害，自屬有據。
三、被告應就本件車禍之發生負過失責任，有如上述，惟本件車禍之發生，原告亦同
    有過失，有上開鑑定意見及刑事確定判決可稽，本院審酌原告違反交通規則，為
    肇事主因，被告亦未注意左方來車，貿然穿越交岔路口，亦應負相當之過失責任
    等情，認被告對於事故之發生應負百分之三十之過失責任，原告應負百分之七十
    之過失責任，方屬妥適。
四、按因故意或過失，不法侵害他人之權利者，負損害賠償責任；不法侵害他人之身
    體或健康者，對於被害人因此喪失或減少勞動能力或增加生活上之需要時，應負
    損害賠償責任；不法侵害他人之身體、健康者，被害人雖非財產上之損害，亦得
    請求賠償相當之金額；不法毀損他人之物者，被害人得請求賠償其物因毀損所減
    少之價額，民法第一百八十四條第一項前段、第一百九十三條第一項、第一百九
    十五條第一項前段、第一百九十六條定有明文。茲就原告主張之損害，是否可採
    ，逐項審酌如次：
  醫藥費用：原告因本件車禍支出之醫療費用，經本院向玉里榮民醫院查詢結果，
    其自付額為三千五百七十七元。而原告應負百分之七十之責任，故原告此部分之
    請求，在一千零七十三元之範圍內，為有理由，應予准許，逾此範圍之請求，為
    無理由，應予駁回。
  看護費用：原告所受之傷害為臉部、四肢等多處擦傷，及右足第三、第四蹠骨折
    之傷害，並有原告所提之照片三幀可按，惟擦傷為輕微皮肉傷，而右足趾骨折，
    行動雖較為不便，但後腳跟亦可著地行走，尚無請人看護之必要，原告此部分之
    請求為無理由，不應准許。
  停業損失部分：原告主張其擔任豬舍清潔工作，每月薪資一萬七千元，但因本件
    車禍自九十年四月二十五日起至同年八月七日止無法工作，受有停業損失，並提
    出雇主李清義證明書及勞工保險給付申請書（兼給付收據）核定通知書各一份為
    證，被告對此並不爭執，惟以原告依前開勞工保險給付核定通知書，已領有勞工
    保險局之職業傷病勞保給付，發給一百零二天，合計五萬九千九百七十六元，原
    告再請求停業損失，顯無理由等語置辯。惟按保險制度，旨在保護被保險人，非
    為減輕損害事故加害人之責任。保險給付請求權之發生，係以定有支付保險費之
    保險契約為基礎，與因侵權行為所生之損害賠償請求權，並非出於同一原因。後
    者之損害賠償請求權，殊不因受領前者之保險給付而喪失（最高法院六十八年台
    上字第四十二號、七十八度台上字第五十二號、七十五年度台上字第三四六號、
    八十六年度台上字第三五二二號判決可資參照。）惟原告所受傷害輕微，尚無停
    停業三個月之必要，本院認為其停業以一個月為適當，原告每月薪資一萬七千元
    ，則原告得請求之停業損失為一萬七千元。惟原告應負百分之七十之責任，故原
    告此部請求，在五千一百元之範圍，為有理由，應予准許，逾此範圍之請求，為
    無理由，應予駁回。
  機車毀損部分：原告毀損之機車車齡已七、八年，為兩造所不爭執，依其所提出
    之估價單拆裝工資為一千八百元，零件材料費用為一萬八千零六十元，零件材料
    費用應計算折舊，依定率遞減法計算後，此部分零件費用應為一千八百零七元，
    合計其機車毀損之損害為三千六百零七元，惟原告應負百分之七十之責任，故原
    告此部請求，未逾一千零八十二元之部分，為有理由，應予准許，逾此範圍之請
    求，為無理由，應予駁回。
  喪失勞動能力部分：原告是否喪失勞動能力，經本院檢送其在玉里榮民醫院治療
    之病歷資料函詢勞工保險局，認為原告「右足第三、四蹠骨骨折術後，癒合良好
    且已拔除鋼釘，面部及四肢多處傷皆已癒合，疑有腰椎間盤脫出症乃屬過去病史
    」，此有九十一年三月十八日保給殘字第０九一六０一九九六九０號函在卷可按
    ；況且原告車禍受傷後經手術治療，至九十年五月二十九日拔除骨釘而告痊癒，
    有玉里榮民醫院九十年六月二十六日診斷書可證，足證九十年六月二十六日前原
    告並無腰椎滑落情事，至九十年八月七日原告始有第二、三腰椎滑落前往玉里榮
    民醫院治療，有該院九十年八月七日診斷證明書可憑，足證原告第二、三腰椎滑
    落，難認與車禍有何因果關係之存在。依上所述，原告所受傷害既已痊癒，即無
    喪失勞動能力之可言，其此部分之請求洵無理由，不能准許。
  精神慰撫金：茲審酌原告為國中畢業、被告為高中畢業（見前開刑事案件之警訊
    筆錄）、原告從事豬舍清潔工作、兩造之身分、資力、兩造對車禍發生之過失情
    節、原告傷害之部位等情況，認原告之精神慰撫金以三萬元方屬公允，而原告應
    負擔百分之七十之責任，故原告此部分之請求，未逾九千元之部分，為有理由，
    應予准許，逾此範圍之請求，為無理由，應予駁回。
  合計原告得請求之金額為一萬六千二百五十五元。
五、本件原告依據侵權行為之法律關係，請求被告賠償一萬六千二百五十五元及自起
    訴狀繕本送達（九十年九月五日）之翌日起至清償日止，按年息百分之五計算之
    利息，為有理由，應予准許，逾此範圍，為無理由，應予駁回。
六、本判決原告勝訴部份，原告及被告均陳明願供擔保以代釋明請准宣告假執行及免
    為假執行，核無不合，爰各酌定相當擔保金額准許之。至原告敗訴部份，其假執
    行之聲請即失所依據，應併予駁回。
據上論結，本件原告之訴為一部有理由，一部無理由，爰依民事訴訟法第七十九條但
書，第三百九十條第二項，第三百九十二條，判決如主文。
中　　　華　　　民　　　國　　九十一　　年　　　四　　　月　　十二　　日
　　　　　　　　　　　　臺灣花蓮地方法院民事庭
~B法　　　官　林碧玲
右為正本，係照原本作成。
如對本判決不服，應於送達後廿日內，向本院提出上訴狀（應抄附繕本）。
~B法院書記官　林揚奇
中　　　華　　　民　　　國　　九十一　　年　　　四　　　月　　 十五　　 日
